【裁判字號】    92,易,418
【裁判日期】    920516
【裁判案由】    業務侵占
【裁判全文】
臺灣臺中地方法院刑事判決                          九十二年度易字第四一八號
    公  訴  人  臺灣臺中地方法院檢察署檢察官
    被      告  戊○○
右列被告因業務侵占案件，經檢察官提起公訴（九十年度偵字第一六五五五號），本
院判決如左：
    主  文
戊○○無罪。
    理  由
一、公訴意旨略以：被告戊○○（起訴書誤載為楊柏松）係「千億中古汽車材料行」
    （址設臺中市○○區○○路二段一五六巷三八號）之負責人，職司修繕車輛之業
    務，為從事前開業務之人。告訴人丙○○因其所有之車號ＶＯ－５２１９號自用
    小客車發生車禍受有損害，於民國八十九年十月十四日將前開車輛拖往被告經營
    之「千億中古汽車材料行」修理，雙方約定修車費用為新臺幣（下同）二十二萬
    元，於四十日後修繕完成交車，告訴人並先行支付十一萬元之修車費用與被告。
    詎被告竟意圖為自己不法所有，於不詳時間將前開車輛侵入於己。約六十日後，
    告訴人前往「千億中古汽車材料行」欲取回前開送修之車輛，被告即推託該車輛
    行蹤，致告訴人始終未能見到送修之車輛，因認被告涉犯刑法第三百三十六條第
    二項之業務侵占罪嫌。
二、公訴意旨認被告戊○○涉犯刑法第三百三十六條第二項之業務侵占罪嫌，係以告
    訴人指訴之詞及被告指稱車號ＶＯ－５２１９號自用小客車車身係交由證人楊珠
    龍處理，然證人楊珠龍於檢察官偵查時卻證稱其並未見過車號ＶＯ－５２１９號
    自用小客車，亦未至被告處拖吊該車輛等語，足認被告辯解不足採信。此外，並
    有被告簽具之切結書及被告之員工紀惠敏簽具之收據各一紙在卷可稽為其論據。
    訊據被告堅詞否認有為右揭業務侵占犯行，辯稱：當初告訴人將車號ＶＯ－５２
    １９號自用小客車交給伊修理，伊將該車輛轉包給甲○○修理，由伊提供材料並
    負責將該車輛拖至甲○○指定之臺北市○○區○○路一七四巷六弄四號乙○○住
    處一樓車庫。甲○○將該車之引擎系統及變速箱與車體分開，放在乙○○住處一
    樓車庫，車體損壞部分則再轉包他人處理。伊已經將前開車輛之引擎系統及電腦
    系統拖到「千億中古汽車材料行」，目前因為找不到甲○○，故無法找到車體其
    他部分。當初伊與告訴人係言明將車輛修復，然告訴人嗣後要求伊以「借屍還魂
    」的方式處理，伊不願答應告訴人之要求，告訴人遂表示即使將伊車輛修好，他
    也不會接受，故目前仍未能依原來之約定將車輛修復等語。
三、按犯罪事實應依證據認定之，無證據不得推定其犯罪事實；不能證明被告犯罪者
    ，應諭知無罪之判決，刑事訴訟法第一百五十四條、第三百零一條第一項分別定
    有明文。又按認定犯罪事實應依證據，為刑事訴訟法所明定，故被告否認犯罪事
    實所持之辯解，縱屬不能成立，仍非有積極證據足以證明其犯罪行為，不能遽為
    有罪之認定；告訴人之告訴，係以使被告受刑事訴追為目的，是其陳述是否與事
    實相符，仍應調查其他證據以資審認（最高法院三十年上字第一八三一號、六十
    八年度臺上字第三一四六號判例參照）。經查：
（一）被告戊○○確實有將車號ＶＯ－５２１９號自用小客車拖至臺北市○○區○○
      路一七四巷六弄四號乙○○住處一樓車庫，由甲○○借用乙○○住處一樓車庫
      拆解車體，因該處無法鈑金、烤漆，故僅留下引擎系統及變速箱，車體其餘部
      分由甲○○另外找人拖走。嗣後被告至乙○○住處找甲○○，因無法找到甲○○，被告即把引擎系統及變速箱帶走等情，業據證人乙○○於本院審理時結證
      明確，核與被告於本院審理時供陳情節相符。雖甲○○經本院合法傳喚，未能
      到庭作證，然甲○○確實從事汽車修配工作，目前業已不知去向等情，亦據證
      人即甲○○女友丁○○於本院審理時證述屬實。而被告於八十九年十一月十日
      及同年月十二日確曾向富浴汽車材料行購入與告訴人送修車輛相同廠牌及型號
      之避震器、羊角、傳動軸、安全氣囊及屋頂（開天窗），有富浴汽車材料行寄
      存單二紙在卷足憑，堪認被告供陳其將前開車輛轉包甲○○修理，並由其提供
      材料乙節，並非無據。又被告於本院審理時之辯詞，雖與其於檢察官第二次偵
      訊時供稱前開車輛部分係由楊珠龍拖走等情不符，而證人楊珠龍於檢察官偵查
      時亦堅詞否認曾拖走前開車輛等語。然被告於警詢時及檢察官初訊時業已陳明
      係將前開車輛送往臺北市內湖區某修配工廠修理，惟不知該修配工廠之詳細地
      址、廠名，與其於本院審理時之辯詞及證人乙○○之證詞大致吻合。退步言之
      ，縱認被告否認犯罪事實所持之辯解前後不符而不能成立，然亦不能因被告之
      辯解不成立，即據認定被告有業務侵占之犯罪事實。
（二）本案迄今雖猶未能找回告訴人送修車輛之車體（即引擎系統及電腦系統以外之
      部分），然若被告有意侵占告訴人送修之車輛，則引擎系統及電腦系統並非毫
      無經濟價值，何以被告並未留下告訴人業已撞毀而無經濟價值之車體部分，而
      唯獨留下該車輛之引擎系統及電腦系統。又告訴人並未諱言被告仍實際在臺中
      市○○區○○路二段一五六巷三八號經營「千億中古汽車材料行」，苟被告確
      有業務侵占之犯罪行為，衡情當已消聲匿跡以躲避被害人之追索或警方之緝捕
      ，焉有正常於原址繼續營業之理。是被告辯稱其係因為未能找到甲○○，致未
      能將引擎系統及電腦系統以外之其他車體部分修復，並歸還告訴人乙節，與事
      實相符，堪予採信。按刑法上之侵占罪，須持有人變易其原來之持有意思而為
      不法所有之意思，始能成立，如僅將持有物延不交還或有其他原因致一時未能
      交還，既缺乏主觀要件，即難遽以該罪相繩（最高法院五十二年度臺上字第一
      三ＯＯ號判例參照）。本案係因被告將前開車輛轉包甲○○處理，因甲○○逃
      匿不知去向，致未能取回引擎系統及電腦系統以外之其他車體，並依約修復後
      歸還告訴人，顯無意圖為自己不法所有之主觀要件，應屬承攬契約所衍生之民
      事糾葛，應循民事訴訟程序解決，始為正途。此外，本院復查無其他積極證據
      足資證明被告有何公訴人所指之業務侵占行為，核屬不能證明被告犯罪，應諭
      知被告無罪之判決。
據上論斷，應依刑事訴訟法第三百零一條第一項，判決如主文。
中      華      民      國    九十二    年      五      月     十六     日
                              臺灣臺中地方法院刑事第三庭
                                      法  官  陳  得  利
右正本證明與原本無異。
如不服本判決，應於送達後十日內向本院提出上訴狀（須附繕本），上訴於臺灣高等
法院臺中分院。
                                      書記官
中      華      民      國    九十二    年      五      月     二十     日


司法院資訊處製作；財團法人民間司法改革基金會備份。
